【裁判字號】    99,交聲,1547
【裁判日期】    991029
【裁判案由】    違反道路交通管理處罰條例聲明異議
【裁判全文】
臺灣臺北地方法院交通事件裁定        99年度交聲字第1546號
移送機關即
原處分機關  交通部公路總局臺北區監理所
異  議  人
即受處分人  喬得美國際開發有限公司
法定代理人  張世宗
上列異議人即受處分人因違反道路交通管理處罰條例案件，對於
交通部公路總局臺北區監理所民國99年9 月24日所為之北監自裁
字第裁40-ZDB144911號、40-ZDB144851號裁決處分（原舉發案號
分別為：內政部警政署國道公路警察局公警局99年8 月18日公警
局交字第ZZDB144911號、第ZDB0000000號舉發違反道路交通管理
事件通知單），聲明異議，本院裁定如下：
    主  文
異議均駁回。
    理  由
一、按汽車行駛於高速公路、快速公路或設站管制之道路，不遵
    使用限制、禁止、行車管制及管理事項之管制規則，而有行
    車速度超過規定之最高速限或低於規定之最低速限行為者，
    處汽車駕駛人新臺幣（下同）3,000 元以上6,000 元以下罰
    鍰，道路交通管理處罰條例第33條第1 項第1 款定有明文。
    又汽車駕駛人之行為有經科學儀器取得證據資料證明其行為
    違規之情形，當場不能或不宜攔截製單舉發者，得逕行舉發
    ，同條例第7 條之2 亦有明定，並為本案舉發程序依據。
二、原處分意旨略以：異議人即受處分人喬得美國際開發有美公
    司所有之車牌號碼7188-QW 號自用小客車（下稱本案自小用
    客車），分別於民國99年7 月26日為下列之違規行為：
  (一)、於下午2 時23分許，行經速限每小時110 公里之國道1 號
      高速公路北上284.1 公里處，經雷達測速為時速123 公里
      ，超速13公里，為內政部警政署國道公路警察局第四警察
      隊新營分隊，據現場照相式雷達測速儀採證照片，逕行舉
      發（原舉發案號：內政部警政署國道公路警察局99年8 月
      18日公警局交字第ZZDB144911號；原裁決案號：交通部公
      路總局臺北區監理所99年9 月24日北監自裁字第裁40
      -ZDB144911號，下稱第ZZDB144911號案件）。
  (二)、於同日下午2 時26分許，行經速限每小時110 公里之國道
      1 號高速公路北上272.8 公里處，再經雷射槍測速得時速
      124 公里，超速14公里，為內政部警政署國道公路警察局
      第四警察隊新營分隊，據現場照相式雷達測速儀採證照片
      ，逕行舉發，製單舉發逕行舉發（原舉發案號：內政部警
      政署國道公路警察局99年8 月18日公警局交字第ZZDB1448
      51號；原裁決案號：交通部公路總局臺北區監理所99年9
      月24日北監自裁字第裁40-ZDB144851號，下稱第ZZDB1448
      51號案件）。
  (三)、上述違規行為，嗣經原處分機關即交通部公路總局臺北區
      監理所認前揭違規屬實，依道路交通管理處罰條例第33條
      第1 項第1 款、第63條第1 第1 款規定，於99年9 月24日
      ，分別裁處罰鍰新臺幣（下同）3,000 元，共計罰鍰6,00
      0 元；並分別記違規點數1 點，共計違規點數2 點。
三、異議意旨略以：異議人所有之本案自用小客車，當日由法定
    代理人張世宗駕駛，然而，於99年8 月25日收到本案兩張超
    速罰單，細觀舉發內容，兩件違規案件地點相距11.3公里，
    但違規相隔時間只有3 分鐘，衡情異議人之本案自用小客車
    為1600C.C 普通自用小客車，絕無可能在3 分鐘內行駛11.3
    公里，顯見舉發內容，顯悖常情，為此聲明異議，請求撤銷
    上揭2 罰單所為原處分云云。
四、茲就前揭2 裁決書所為認定，分敘如下：
  (一)、第ZZDB144911號案件：
    1.異議人所有之本案自用小客車於99年7 月26日下午2 時23
      分許，行經速限為每小時110 公里之國道1 號高速公路北
      上284.1 公里處，經照相式雷達測速儀測得時速123 公里
      ，為內政部警政署國道公路警察局第四警察隊新營分隊，
      據現場照相式雷達測速儀採證照片，逕行舉發等事實，業
      經證人即舉發員警甲○○於本院調查時證述：本案照片是
      我照的，我是在國道1 號北上284.1 公里處執行測照勤務
      ，我是站在天橋上測速，儀器自動設計偵測車子在121 公
      里以上後，用紅外線直接瞄準，就會自動存入電腦，所以
      我覺得車子特別快時，就會用機器瞄準，機器會顯示車子
      之速度及距離，我看到本案自用小客車時，它以很快速度
      行駛，覺得速度有超速，所以我才會鎖定它等語明確（參
      本院99年交聲字第1546號卷，下稱1546號卷第23頁反面至
      第24頁），復有內政部警政署國道公路警察局99年8 月18
      日公警局交字第ZZDB144911號舉發違反道路交通管理事件
      通知單、內政部警政署國道公路警察局第四警察隊99年9
      月14日公警四交字第0990471761號函、99年10月6 日公警
      四交字第0990471881號函、舉發違規相片1 張、經濟部標
      準檢驗局99年7 月14日編號MO0000000 號雷射測速儀檢定
      合格證書影本1 紙、舉發現場圖1 張及現場照片7 張在卷
      可考（見1546號卷第7 、11、17、30、31、29、32至38頁
      ），應堪認定。
    2.國道1 號高速公路北上286.9 公里處，設有最高速限及最
      低速限之標誌牌，又分別於該路段286.2 公里處、284.6
      公里處設有「前有測速照相」警告告示牌，而該路段284.
      2 公里處上方人行天橋之處，由員警持照相式雷達測速儀
      等情，有證人甲○○到庭庭呈現場圖1 紙、現場照片8 張
      （見1546號卷第29頁、第32至38頁）在卷可明，可見於異
      議人違規之上開路段最高速限110 公里，並在舉發採證地
      點前2,100 公尺、500 處設有警告立牌，又在舉發採證地
      點前2,800 公尺處立有速限標誌，警告駕駛應小心注意速
      限，異議人所有之自用小客車駕駛行經此處，自難委為不
      知。再者，異議人所有之本案自用小客車，以時速123 公
      里急駛而過，已超過最高速限13公里乙事，亦有舉發採證
      相片1 張在卷可稽（見1546號卷第30頁）。舉發採證所憑
      之照相式雷達測速儀，亦為經濟部標準檢驗局於99年7 月
      14日檢驗合格，有效期限至100 年7 月31日止，有經濟部
      標準檢驗局99年7 月14日編號MO0000000 號雷達測速儀檢
      驗合格證書1 紙附卷可考（見1546號卷本院卷第31頁），
      其所測得數據及拍得照片之準確性有所憑信，未誤測、誤
      判之虞。則異議人所有自用小客車確實於上開時地，超速
      違規駕駛之行為，堪以認定。
  (二)、第ZZDB144851號案件：
    1.異議人所有之本案自用小客車於99年7 月26日下午2 時「
      26分許」，行經速限為每小時110 公里之國道1 號高速公
      路北上272.8 公里處，經照相式雷達測速儀測得時速124
      公里，為內政部警政署國道公路警察局第四警察隊新營分
      隊，據現場照相式雷達測速儀採證照片，逕行舉發等事實
      ，亦經證人即舉發員警乙○○於本院調查時證稱：本案舉
      發照片我採證的，我站在天橋上執行測測，我是覺得本案
      自小客車特別快，覺得速度有超速，所以用雷射槍瞄準等
      語在卷可查（見1546號卷第24頁反面至第25頁），復有內
      政部警政署國道公路警察局99年8 月18日公警局交字第ZZ
      DB144851號舉發違反道路交通管理事件通知單、內政部警
      政署國道公路警察局第四警察隊99年9 月14日公警四交字
      第0990471761號函、99年10月6 日公警四交字第09904718
      81號函、舉發違規相片1 張、經濟部標準檢驗局98年10月
      23日編號MO0000000 號雷射測速儀檢定合格證書影本1 紙
      、舉發現場圖1 張及現場照片8 張在卷可考（見1546號卷
      第7 、11、17、40、41、39、42至49頁），應堪認定。
    2.至本案舉發違反道路交通管理事件通知單上雖載本案違規
      時間為下午2 時「26分」，原處分機關據以認定本案自小
      客車違規時間同此。然查，本案舉發員警即證人警乙○○
      於本院訊問時證述：我與證人甲○○的測速機器都是新營
      分隊的，新營分隊裡的測速機器不會對時，我都是到達測
      速現場時，以自己的手錶與機器時間對時，我的手錶一般
      都會調快一點，我會調快1 至2 分鐘，我使用錶的習慣是
      會把錶調快一點等語（見1546號卷第25頁），可見由於舉
      發時間係由舉發員警乙○○按自己手錶時間調校，手錶所
      顯示時間，已經員警乙○○調快1 至2 分鐘，則本案舉發
      時間，是否即為該日下午2 時「26」分，已存疑義。又第
      ZZ DB144911 號案件之舉發地點為國道1 號高速公路北上
      284.1 公里處，距第ZZDB144851號案件之舉發地點北上27
      2.8 公里，有11.3公里，前後兩案舉發違反道路交通管理
      事件通知單上所載之舉發時間卻僅差距3 分45秒（前者見
      1546號卷第30頁舉發照片為該日下午2 時「23」分，後者
      見1546號卷第40頁舉發相片所示時間為該日下午3 時「26
      」分45秒），則本案自用小客車於此路段平均時速須高達
      每小時約為180.8 公里（計算式：11.3公里÷3 分45 秒
      ×60分＝180.79），但是前後經測得時速分別為每小時
      123 公里、124 公里，對照前後兩案舉發員警於本院調查
      時均證稱沒有看到本案自用小客車有急速煞車，或忽快忽
      慢之情形（見1546號卷第24頁至該頁反頁），可見本案自
      用小客車行經前後兩案舉發地點之時速，尚無明顯變動，
      時速應介為每小時123 公里至124 公里間，不可能高達每
      小時180.8 公里，是本案自用小客車當無可能在前案遭舉
      發後之3 分45秒內，又到達後案舉發地點，原處分機關認
      第ZZDB144851號案件違規時間，係該日下午2 時「26分許
      」，即有錯誤。再者，本案自用小客車行經該時間之時間
      ，既為每小時123 公里至124 公里間，以每小時123.5 公
      里推算，行經11.3公里，需耗時5 分29秒（計算式：123.
      5 公里60分≒2.0583公里/ 分鐘，11.3公里÷2.0583公
      里/ 分鐘≒約5.48分≒5 分29秒）。因此，本案自用小客
      車應由前案違規地點行經至後案違規地點，應耗時5 分29
      秒，佐以前案違規時間為該日下午2 時23分，則第ZZDB14
      4851號案件之違規時間，應為該日下午2 時28分29秒左右
      ，對照舉發員警乙○○到達測速勤務值勤現場，均會將測
      速儀器對準自身習慣調快1 至2 分鐘之手錶乙節，已如上
      述，顯徵後案違規時間應為該日下午2 時28分29秒左右（
      即原處分所認定之時間下午2 時26分45秒後之1 至2 分鐘
      ）。
    3.國道1 號高速公路北上280 公里處，設有最高速限及最低
      速限之標誌牌，又分別於該路段274.8 公里處、273.22公
      里處設有「前有測速照相」警告標示牌，而該路段273.22
      至272.8 公里間上方人行天橋之處，由員警持照相式雷達
      測速儀等情，有現場圖1 紙、現場照片8 張在卷可參（見
      1546號卷第39頁、第42至49頁），可見於異議人違規之上
      開路段最高速限110 公里，並在舉發採證地點前2,000 公
      尺、420 公尺處均設有警告立牌，告知駕駛應小心注意速
      限，異議人所有之自用小客車駕駛行經此處，自難委為不
      知。再者，異議人所有之本案自用小客車，以時速124 公
      里急駛而過，已超過最高速限14公里乙事，有舉發採證相
      片1 張在卷可稽（見1546號卷第40頁）。又舉發採證所憑
      之照相式雷達測速儀，為經濟部標準檢驗局於98年10月22
      日檢驗合格，有效期限至99年10月31日止，有經濟部標準
      檢驗局98年10月23日編號MO0000000 號雷達測速儀檢驗合
      格證書1 紙附卷可考（見1546號卷第41頁），其所測得數
      據及拍得照片之準確性有所憑信，未有誤測、誤判之虞。
      故異議人所有自用小客車於上開時地，超速違規駕駛之行
      為，亦可認定。
  (三)、異議人雖執前詞辯稱，然按第7 條之2 之逕行舉發案件有
      下列情形之一者，得連續舉發：一逕行舉發汽車行車速度
      超過規定之最高速限或低於規定之最低速度或有第33條第
      1 項、第2 項之情形，其違規地點相距6 公里以上、違規
      時間相隔6 分鐘以上或行駛經過1 個路口以上。但其違規
      地點在隧道內者，不在此限，道路交通管理處罰條例第85
      條之1 第2 項定有明文。考其立法意旨，係為解決交通違
      規狀態持續不改正，卻無得連續舉發之明文規定之缺失而
      定。因此，只要符合「違規地點相距6 公里以上」、「違
      規時間相隔6 分鐘以上」、「行駛經過1 個路口以上」之
      任一要件，均得連續處罰。本案異議人於99年7 月26日下
      午2 時23分在上開路段284.1 公里處駕車超速遭警逕行舉
      發（第ZDB144911 號案件），復於同日下午2 時28分29秒
      左右，另在同路段272.8 公里處再次為警舉發（第ZZDB14
      4851號案件），可見異議人之違規行為係在同一時日，前
      後相距6 公里以上，依前揭規定，本案2 件舉發均於法自
      屬有據，異議人辯稱前後僅3 分鐘，不得連續裁罰云云，
      自無足取。
  (四)、至第ZZDB144851號案件違規時間，實為該日下午2 時28分
      29秒左右，本案原處分認定之違規時間下午2 時「26」分
      ，肇因舉發員警乙○○將測速儀器對時其平時撥快1 至2
      分鐘之手錶後所紀錄之舉發時間，明顯有誤乙節，已同上
      (二)2.所載。本案自用小客車由第ZZDB144911號案件違規地
      點，行至第ZZDB144851號案件違規地點，耗時5 分29秒左
      右，對照兩地相距113 公里，據此換算本案自用小客車行
      駛時速約為每小時123.5 公里，介於兩案測得超速時速間
      ，均為本案自用小客車事實上所得行駛之時速範圍內等情
      ，亦為前(二)2.計算析論，異議人辯稱兩件違規案件地點相
      距11.3公里，但違規相隔時間只有3 分鐘，衡情異議人之
      自用小客車為1600C.C 普通自用小客車，絕無可能在3 分
      鐘內行駛11.3公里云云，應係對於違規時間有所誤認所致
      ，尚難採信。
  (五)、至第ZZDB144851號案件違規時間，實為該日下午2 時28分
      29秒左右，本案原處分所認定違規時間卻為下午2 時「26
      」分。究其原因，係因該案舉發員警調快其手錶1 至2 分
      鐘，卻又以該手錶顯示時間校對測速儀器，原處分機關不
      查，誤以此時間作為違規時間。對此違規時間記載錯誤之
      處，對於第ZZDB144851號案件裁罰基本事實及效果之認定
      ，尚不生影響，應可認屬原處分機關之誤載，難謂已達不
      當或違法之程度，本院自無須將原處分撤銷，自為裁定，
      附此敘明。
  (六)、從而，異議人之連續2 次違規事實明確，原處分機關分別
      引用道路交通管理處罰條例第33條第1 項第1 款、第63條
      第1 第1 款之規定，裁處異議人罰鍰各3,000 元，並記違
      規點數各1 點，並無違誤，異議人為此就2 次裁決書處分
      聲明異議，均無理由，均予駁回。
五、據上論結，應依道路交通管理處罰條例第87條第2 項、道路
    交通案件處理辦法第19條，裁定如主文。
中    華    民    國    99    年    10    月    29    日
                  交通法庭  法  官
以上正本證明與原本無異。
如不服本裁定，應於裁定送達後5 日內向本院提出抗告狀（須附
繕本）。
                            書記官
中    華    民    國    99    年    9     月    29    日

司法院資訊處製作；財團法人民間司法改革基金會備份。
